【裁判字號】    89,易,2672
【裁判日期】    900326
【裁判案由】    詐欺等
【裁判全文】
台灣台北地方法院刑事判決                        八十九年度易字第二六七二號
    公  訴  人  臺灣臺北地方法院檢察署檢察官
    被      告  乙○○
                丙○○
右列被告等因詐欺等案件，經檢察官提起公訴（八十九年度偵字第一六０八八號），
本院判決如左：
    主  文
乙○○共同行使偽造私文書，足以生損害於他人，處有期徒刑陸月，如易科罰金，以
參佰元折算壹日，緩刑參年。
丙○○共同行使偽造私文書，足以生損害於他人，處有期徒刑伍月，如易科罰金，以
參佰元折算壹日。
偽造之第一商業銀行取款憑條壹紙沒收。
    事  實
一、乙○○於民國八十九年八月十九日下午二時三十分許，在臺北縣三重市中興橋堤
    防邊某處，拾獲甲○○所有之皮夾乙只（內有身分證、駕駛執照、健保卡、聯邦
    銀行、慶豐銀行信用卡、第一商業銀行、臺中第十一信用合作社、臺灣企銀、臺
    灣銀行金融卡各一張、第一商業銀行存摺一本、印章一枚、行動電話一支及無敵
    電子筆記本等物），竟意圖為自己不法之所有，將之侵占入己。並旋即前往臺北
    市○○區○○路二七八巷二弄十六號一樓，向友人丙○○告知上情，乃二人竟共
    同基於行使偽造私文書及意圖為自己不法所有之犯意聯絡及行為分擔，一同持侵
    占得來之上開聯邦銀行及慶豐銀行之信用卡（起訴書誤載為金融卡），前往臺北
    市南港區○○○路○段一００號全虹手機專賣店，欲冒刷購買手機，因丙○○發
    覺該店設有監視器，懼怕為警查獲而放棄。又於同日下午三時三十分許，二人前
    往臺北市○○區○○路一六七號一樓第一商業銀行興雅分行，持拾獲之甲○○之
    第一商業銀行存摺及印章，先由丙○○以甲○○之名義偽造填寫取款憑條欄內之
    帳號、日期、金額後，再由乙○○以盜用之甲○○印章，加蓋印文於取款憑條憑
    摺支取及存戶簽章欄內各一枚，而偽造該私文書，足以生損害於甲○○及銀行對
    金融管理之正確性，嗣乙○○持該偽造之取款憑條欲向銀行行員冒領存款時，為
    該行行員要求填載密碼，因不知密碼而作罷，旋於步出銀行時，為警發覺有異而
    查獲，並由乙○○陪同警員至丙○○辦公處所，起出甲○○遺失之皮包一只。
二、案經臺北市政府警察局信義分局報請台灣台北地方法院檢察署檢察官偵查起訴。
    理  由
一、右揭事實，業據被告乙○○於警訊及偵審中坦承不諱，核與被害人甲○○於警訊
    及本院庭訊中證述該皮包及證件、存摺、印章、金融卡、信用卡等物為其所有遺
    失一節均約相符合，且有贓物認領保管收據乙張及第一商業銀行取款憑條一紙等
    附卷可稽，足見被告乙○○前開自白之內容與事實相符，堪可認定。又訊據被告
    丙○○對於在前揭時地與共同被告乙○○同往全虹手機專賣店購買行動電話及填
    載第一商業銀行取款憑條之事實，並無異詞，惟矢口否認有何行使偽造私文書及
    詐欺取財之犯行，辯稱：被告乙○○因覺得伊較懂行動電話，所以找伊一同到全
    虹專賣店購買行動電話，因乙○○告訴伊有監視器而作罷，後來伊剛好要到永吉
    路的彰化銀行補蓋章，第一銀行在彰化銀行隔壁，被告乙○○說有一位朋友託他
    提款，其不會寫取款條，伊才幫乙○○寫，寫完後不久伊就先離去，伊是直到警
察通知涉案，才知被告乙○○所持有之皮包，包含信用卡都是撿來的，伊實無犯
    罪之意思云云。惟查：共同被告乙○○於拾獲被害人甲○○之皮包後，確有告知
    被告丙○○拾獲之事，且由渠等合議前往全虹手機專賣店購買行動電話，因被告
    丙○○發現該店有監視器，擔心為警查獲而作罷，嗣又同往第一商業銀行興雅分
    行，約定由被告丙○○填載取款憑條，被告乙○○蓋用印章，並俟領得被害人甲○○之存款後，再分贓花用等情，已據共同被告乙○○於前開警訊及偵審中述明
    在卷。足知被告丙○○供稱，其係事後才知情一節，與實情不符。又本院於八十
    九年一月十八日以北院文刑簡八九易二六七二字第０一四二三號函請法務部調查
    局就被告丙○○為測謊鑑定結果，其中就詢問：（一）渠沒有與乙○○討論持拾
    得的信用卡購買手機；（二）渠填寫提款單時不知道存摺、印章是拾獲的；（三
    ）乙○○拾獲皮包之事渠不知情一節，經測試均呈情緒波動反應，研判有說謊，
    此有法務部調查局九十年二月十四日（九０）陸（三）字第九０００三一三八號
    鑑驗通知書乙份附卷足憑，徵按測謊鑑定，雖不得為審判之唯一依據，惟其係依
    一般人在說謊時，會產生遲緩、緊張、恐懼、不安等心理波動現象，乃以科學方
    法，由鑑定人利用測謊儀器，將受測者之上開情緒波動反應情形加以紀錄，用以
    判別受測者之供述是否真實，又該測謊鑑定事先復已獲得受測者之同意，有調查
    筆錄可資為憑，則前開鑑測之結果，自可供為法院裁判之佐證。再參諸被告丙○○與共同被告乙○○並無何恩怨關係，此迭據被告丙○○供明在卷，此若非被告
    丙○○確有合議共謀為前開之犯行，衡情共同被告乙○○斷無設詞誣攀之可能。
    何況，被告丙○○於警訊中亦自承，被告乙○○偶爾會向其借錢，都在新台幣（
    下同）五百元到一千元不等，足徵其知悉共同被告乙○○之經濟狀況不佳，則被
    告丙○○代共同被告乙○○填具第一商業銀行十二萬元之取款憑條時，對於此顯
    悖於被告乙○○財務狀況之舉，在不知該存摺、印章等資料真正來源下，亦豈會
    仍願代其填載取款憑條，而致己身陷於刑事訴追危險之理。是被告丙○○前揭之
    所辯，無非係卸責之詞，不足採信。本件事證已臻明確，被告二人犯行堪以認定
    ，應予依法論科。
二、按被告行為後，刑法第四十一條業已修正，並於九十年一月十日經總統公布，於
    九十年一月十二日生效，茲比較新舊法文修正之結果，其中原舊法第四十一條「
    犯最重本刑為三年以下有期徒刑以下刑之罪，而受六月以下有期徒刑或拘役之宣
    告，因身體、教育、職業或家庭之關係，執行顯有困難，得以一元以上三元以下
    折算一日，易科罰金」之規定，已經修正之新法擴大得易科罰金之範圍，凡「所
    犯最重本刑為五年以下有期徒刑之罪」，符合前開與舊法相同之其他要件下，即
    得易科罰金，是適用新法即對被告原所犯最重本刑為有期徒刑五年以下之罪者，
    使其有易科罰金之適用，對被告而言，自較有利，依刑法第二條第一項前段之規
    定，即應適用裁判時之新修正刑法第四十一條規定為易科罰金之諭知。又拾獲他
    人存摺及印章，並盜用該印章加蓋於文件上，而偽造該他人名義之取款條向金融
    機構提出，係屬偽造私文書並加以行使之行為。查被告乙○○侵占拾獲他人之皮
    包（內含有金融卡、信用卡、存摺、印章等物品）後，復與被告丙○○共同前往
    全虹手機專賣店欲購買行動電話，嗣因發覺該店有監視器，擔心為警查獲而作罷
    ，及以拾獲之被害人甲○○印章，由被告乙○○蓋用印文二枚於取款憑條內，被
    告丙○○填載金額、日期而偽造該私文書，並持以向第一商業銀行取款，因不知
    密碼，遭該行行員退回而未遂，核被告乙○○所為，係犯刑法第三百三十七條侵
    占遺失物罪及同法第二百十六條、第二百十條行使偽造私文書罪、第三百三十九
    條第三項、第一項之詐欺取財未遂罪。被告丙○○則係犯刑法第二百十六條、第
    二百十條行使偽造私文書罪、第三百三十九條第三項、第一項之詐欺取財未遂罪
    。渠等二人蓋用印章於取款憑條內，係偽造私文書之階段行為，偽造後復持以向
    第一商業銀行行使，偽造之低度行為應為行使之高度行為所吸收，均不另論罪。
    公訴人就被告二人共同偽造取款憑條持以行使之行為，論以刑法第二百十七條第
    二項之罪，容有未洽。又被告二人就前開行使偽造私文書罪及詐欺取財未遂罪間
    ，有犯意之聯絡及行為之分擔，應論以共同正犯。又被告二人先後共同二次前往
    全虹手機專賣店及第一商業銀行興雅分行欲詐取財物而未遂之犯行，均時間緊接
    ，方法相同，所犯係犯罪構成要件相同之罪名，顯係基於概括之犯意為之，為連
    續犯，均應依刑法第五十六條之規定，以一罪論，並各加重其刑。又被告乙○○
    侵占被害人甲○○之信用卡、存摺、印章等物後，與被告丙○○持信用卡欲刷卡
    購買手機及以偽造之取款憑條冒領存款，目的均在於詐欺取財，被告乙○○所犯
    侵占遺失物罪及與被告丙○○共犯行使偽造私文書罪、詐欺取財未遂罪間，均有
    方法、結果之牽連關係，依刑法第五十五條之規定，均應從較重之共同行使偽造
    私文書罪處斷。公訴人就被告二人詐欺取財未遂之犯行，未論以連續犯之關係，
    及將被告丙○○未涉侵占遺失物犯行部分，論以共同正犯，均容有誤植。爰審酌
    被告二人並無任何犯罪前科，及其等二人犯罪之動機、目的、手段、所生危害及
    被告乙○○犯罪後尚能坦承犯行、知所悔改，被告丙○○否認犯罪、毫無悔意等
    一切情狀，各量處如主文所示之刑，並均諭知易科罰金之折算標準，以資懲儆。
    末查，被告乙○○未曾受有期徒刑以上刑之宣告，有台灣高等法院檢察署刑案紀
    錄簡覆表一紙在卷可稽，其因一時失慮，貪圖財物，偶罹刑章，且自警訊以迄偵
    審中均坦承犯行，態度良好，而被害人於本院庭訊中亦表示不願追究之意，是其
    經此教訓後，應知警惕，當無再犯之虞，本院認其所受宣告之刑，以暫不執行為
    適當，併予宣告緩刑三年，用啟自新。又扣案偽造之第一商業銀行取款憑條，因
    被告乙○○持以向第一商業銀行興雅分行行員行使後，為該行行員以密碼未填而
    退回補填，被告乙○○遂因不知密碼而作罷，故該偽造之取款憑條，所有權仍屬
    被告乙○○所有，且係供犯罪所用之物，爰依刑法第三十八條第一項第二款之規
    定，宣告沒收之。至於盜蓋甲○○印章於取款憑條內所生之印文二枚，因該私章
    屬於被害人甲○○所有，故所蓋用之印文，非係偽造，且無從與取款憑條分割，
    爰不另為沒收之宣告。公訴人認應沒收甲○○印文一枚容有誤會，附此敘明。
據上論斷，應依刑事訴訟法第二百九十九條第一項前段，刑法第二條第一項前段、第
二十八條、第二百十六條、第二百十條、第三百三十九條第三項、第一項、第三百三
十七條、第五十五條、修正之第四十一條第一項前段、第七十四條第一款、第三十八
條第一項第二款，罰金罰鍰提高標準條例第一條前段、第二條，判決如主文。
本案經檢察官薛維平到庭執行職務
中    華    民    國        九十        年    三     月      二十六     日
                                臺灣台北地方法院刑事第七庭
                                    法  官  蔡  世  祺
右正本證明與原本無異。
如不服本判決，應於判決送達後十日內，向本院提出上訴狀。
論罪科刑法條：刑法第二百十六條、第二百十條、第三百三十九條第三項、第一項、
第三百三十七條。


司法院資訊處製作；財團法人民間司法改革基金會備份。
